# Modelos de un parámetro

## Ejemplo 1

Análisis del ejemplo de la página 37 del Gelman.

Un estudio alemán concluyó que de un total de 980 nacimientos con condición de placenta previa, 437 nacieron niñas.

Pregunta de investigación: Qué tan evidente es la afirmación de que en la población de nacimientos de placenta previa, la proporción de nacimientos femeninos sea menor a 0.485?

## Primera previa

Suponga que $\theta$: proporción de niñas que nacieron bajo la condición de placenta previa. Usando una previa uniforme para $\theta$ en (0,1), la media posterior es $Beta(438,544)$:

```{r}
a_post <- 438
b_post <- 544
```

por lo tanto la media y la desviación posterior del parámetro $\theta$ es:

```{r}
media_post <- a_post/(a_post+b_post)
sd_post <- sqrt(media_post*(1-media_post)/983)
```

Como la posterior es beta, se puede calcular directamente que un intervalo de credibilidad al 95% es $(0.415,0.477)$, lo cual se puede comprobar de manera aproximada al calcular:

```{r}
pbeta(0.477,shape1 = a_post,shape2 = b_post)-
  pbeta(0.415,shape1 = a_post,shape2 = b_post)
```

Por la justificación vista en clase, se puede aproximar la distribución posterior con una distribución normal y calcular directamente los límites del intervalo de credibilidad a como sigue:

```{r}
cuantil0975_norm <- media_post+qnorm(0.975)*sd_post
cuantil025_norm <- media_post-qnorm(0.975)*sd_post
c(cuantil025_norm,cuantil0975_norm)
```

Asimismo, podemos obtener una muestra aleatoria de la posterior de la sifuiente forma:

```{r}
theta_post <- rbeta(1000,shape1 = a_post,b_post)
hist(theta_post)
```

y así calcular el mismo intervalo de credibilidad:

```{r}
quantile(theta_post,probs = c(0.025,0.975))
```

y un estimador puntual bayesiano para $\theta$:

```{r}
median(theta_post)
```

Por otro lado también podemos usar la reparametrización $\phi=\log\left(\frac{\theta}{1-\theta}\right)$ para aplicar la aproximación normal sobre un parámetro totalmente definido en $\mathbb R$:

```{r}
phi_post <- log(theta_post/(1-theta_post))
hist(phi_post)
phi_mean <- mean(phi_post)
phi_sd <- sd(phi_post)
```
y de esta forma aproximar el mismo intervalo de credibilidad para $\theta$, usando la transformación logística:

```{r}
logistico <- function(u){
  exp(u)/(1+exp(u))
}

logistico(phi_mean+qnorm(0.975)*phi_sd)
logistico(phi_mean-qnorm(0.975)*phi_sd)
```

También podemos hacer inferencia sobre la razón niña/niño ($\theta/(1-\theta)$):

```{r}
razon_post <- theta_post/(1-theta_post)
quantile(razon_post,probs = c(0.025,0.975))
```

La pregunta de investigación puede ser contestada al calcular lo siguiente e interpretarlo de forma apropiada según lo comentado en clase:

```{r}
pbeta(0.485,shape1 = a_post,shape2 = b_post)
```

Asimismo, podemos calcular el *periodo de retorno* del evento principal al calcular:

```{r}
1/pbeta(0.485,shape1 = a_post,shape2 = b_post,lower.tail = F)
```

## Ejemplo 2

Desarrollamos una solución alternativa al ejemplo en la sección 3.2 del Albert:

En este caso se tiene datos correspondientes a las diferencias entre los resultados de partidos de fútbol americano y "point spreads":

```{r}
library(LearnBayes)
data("footballscores")
attach(footballscores)
d <- favorite-underdog-spread
```

Si asumimos un modelo normal en las diferencias con media 0 y varianza $\sigma^2$, el estadístico suficiente respectivo es:

```{r}
v <- sum(d^2)
n <- length(d)
show(v)
```

Asumiendo una distribución previa $Inv-\chi^2(v_0=1, \sigma^2_0=1)$, según lo visto en clase, la probabilidad posterior de $\sigma^2$ es $Inv-\chi^2(v_1=n+1, \sigma^2_1=nv+1)$ en donde:

```{r}
v1 <- n+1
sigma1 <- sqrt(n*v+1) 
```

Simulamos una muestra de tamaño 1000 de la distribución posterior de $\sigma^2$. Noten que la simulación usa las propiedades de una chi-cuadrado inversa.

```{r}
Xpost <- rchisq(n = 1000,df = n+1) 
Z <- 1/Xpost
sigma2_post <- sigma1*Z
```

O bien pueden usar la siguiente función que simula las muestras directamente:

```{r}
library(LaplacesDemon)
sigma2_post2 <- rinvchisq(n = 1000,df = v1,scale = sigma1/v1)
```
Noten que el parametro de escala en esta función hay que dividirlo por los grados de libertad para que sea igual al que definimos en clase. En ambos casos se puede calcular un intervalo de credibilidad al 95% y un estimador puntual de $\sigma^2$:

```{r}
quantile(sigma2_post, probs = c(0.025, 0.5, 0.975))
quantile(sigma2_post2, probs = c(0.025, 0.5, 0.975))
```
