# Modelos de varios parámetros

## Ejemplo 1. Página 66, Gelman.

Cargamos la librería MASS, que contiene los datos del experimento de Simon Newcomb en 1882:

```{r}
library(MASS)
data("newcomb")
```

Recuerden que se busca estimar la velocidad media en la que la luz viaja en una distancia de 7442 metros.

Histograma de los datos observados por Newcomb:
```{r}
hist(newcomb,breaks = 40)
```

donde se nota un cierto grado de simetría en la densidad excepto por los dos valores negativos de la serie.

Con el fin de generar una muestra posterior multivariada de $(\mu,\sigma^2)$, primero generamos la muestra posterior de $\sigma^2$:

```{r}
s2 <- var(newcomb)
sigma2_pre <- rchisq(n = 1000,df = 65)
sigma2_post <- sqrt(s2)/sigma2_pre
hist(sigma2_post)
```

la cual es una muestra de una variable según $Inv-\chi^2(n-1,s^2)$. La muestra de la media $\mu|\sigma^2,y$ es:

```{r}
n_tot <- length(newcomb)
ybar <- mean(newcomb)
mu_post <- rnorm(n = 1000,mean = ybar,sd = sqrt(sigma2_post/n_tot))
hist(mu_post)
```

Un intervalo de credibilidad al 90% para $\mu$ (dado que $\sigma$ es fijo) es:

```{r}
quantile(mu_post,probs = c(0.05,0.95))
```

Vale la pena compararlo con un intervalo de credibilidad para $\mu$ sin considerar $\sigma$ fijo:

```{r}
ybar + c(-1,1)*qt(0.95,df = 65)*sqrt(s2/n_tot)
```

el cual por supuesto va a ser más disperso.

La distribución posterior predictiva de una nueva observación del experimento, se infiere a través de una muestra:

```{r}
y_tilde_post <- rnorm(n = 1000,mean = mu_post,sd = sqrt(sigma2_post))
hist(y_tilde_post)

quantile(y_tilde_post,probs = c(0.05,0.95))
```
y este ultimo sería el intervalo de credibilidad al 90% para la nueva observación $\tilde y$.

## Ejemplo 2: sección 4.2, Albert.

Datos de tiempos (en minutos) de corredores de maratón con edades entre 20 y 29 años:

```{r}
library(LearnBayes)
data("marathontimes")
attach(marathontimes)
hist(time)
```

Asimismo se puede graficar una [figura de contorno](https://en.wikipedia.org/wiki/Contour_line):

```{r}
d = mycontour(normchi2post, c(220, 330, 500, 9000), time,xlab="mean",ylab="variance")
```

Por otro lado generamos una muestra posterior de los dos parámetros de interés, para incorporarlos en el gráfico anterior:

```{r}
S <- sum((time-mean(time))^2)

n <- length(time)

sigma2_post <- S/rchisq(1000,n-1)
hist(sigma2_post)
mu_post <- rnorm(n = 1000,mean = mean(time),sd = sqrt(sigma2_post/n))
hist(mu_post)
```

Incorporamos la muestra en el gráfico de la log-densidad-posterior:

```{r}
d = mycontour(normchi2post, c(220, 330, 500, 9000), time,xlab="mean",ylab="variance")
points(mu_post,sigma2_post)
```
Intervalos de credibilidad para $\mu|\sigma^2, y$ (en horas) y para $\sigma^2|y$ son:

```{r}
quantile(mu_post,c(0.025,0.975))/60
quantile(sqrt(sigma2_post),c(0.025,0.975))
```

## Ejemplo 3: sección 4.3 del Albert

## Evaluación Práctica 3

